【裁判字號】    89,自,19
【裁判日期】    890229
【裁判案由】    違反動產擔保交易法
【裁判全文】
臺灣臺中地方法院刑事判決                            八十九年度自字第一九號
    自  訴  人  甲○○
    代  理  人  丙○○
    被      告  乙○○
右列被告因違反動產擔保交易法案件，經自訴人提起自訴，本院判決如左：
    主  文
乙○○動產擔保交易之債務人，意圖不法之利益，將標的物遷移，致生損害於債權人
，處拘役伍拾日，如易科罰金以佰元折算壹日。緩刑貳年。
    事  實
一、乙○○於民國八十五年六月十九日，在台中市○區○○街六六號，以動產擔保交
    易法所規定之附條件買賣方式，向甲○○所經營之「中友輪業行」購買車牌號碼
    ＪＧＯ－四九一號（引擎號碼：三ＫＷ－五○二○二一號）山葉廠牌重型機車一
    輛，雙方約定總價金為新台幣（下同）九萬二千一百二十元，分十二期繳納，自
    八十五年七月十六日起至八十六年六月十六日止，以每月十六日為給付日，每期
    應繳納七千二百六十元，在全部價金未付清前，上開機車所有權仍屬「中友輪業
    行」所有，並須依約放置於乙○○原住所地台中縣烏日鄉○○路便行巷二七四弄
    五號，乙○○不得擅自將該部機車遷移、出賣、移轉或為其他處分，並作成書面
    契約，而為動產擔保交易之債務人；詎乙○○在取得該車占有後，僅支付三期款
    項後，即未再如期繳納餘款，且意圖為自己不法之利益，於八十六年二月間購入
    該機車後，即基於違反上揭書面契約約定之犯意，未經事先告知「中友輪業行」
    獲致同意前，將該機車遷移至南投縣仁愛鄉○○村○○路十七號現居處，致生債
    權人「中友輪業行」於乙○○未再繳納餘款時，無法尋得取回該機車占有之損害
    ；嗣因乙○○未依約繳款，經「中友輪業行」派員前往台中縣烏日鄉○○路便行
    巷二七四弄五號即機車約定停放地點察看時，始獲悉上情。
二、案經自訴人甲○○即中友輪業行提起自訴。
    理  由
一、訊據被告乙○○，對於右揭時地，以附條件買賣之方式，向自訴人甲○○即中友
    輪業行購買前開標的物，雙方約定分期清償價金，嗣於八十六年二月間購入該機
    車後，即遷移他處，並於繳納三期價款後，即未依約繳付，復未通知中友輪業行
    之事實，業於本院審理中坦認屬實，並有契約書影本一份在卷為憑，核與自訴人
    甲○○即中友輪業行之代理人丙○○指述情節相符；至於被告乙○○辯稱不知悉
    將前開機車遷移約定放置處所係違法行為，按刑法第十六條前段規定：「不得因
    不知法律而免除刑事責任。」，被告乙○○既係動產擔保交易法上所規定附條件
    買賣之債務人，即負有不得擅自將標的物遷移約定處所之義務，被告乙○○未經
    告知中友輪業行獲致同意前，業經自行遷移他處，已然充足於動產擔保交易法第
    三十八條之規定，被告乙○○所稱不知法律規定云云，尚不足以構成免除其刑事
    責任之事由，併此敘明。本件事證已臻明確，被告乙○○犯行，洵堪認定。
二、被告乙○○為動產擔保交易之債務人，意圖為自己之不法利益，將標的物遷移，
    致生損害於自訴人甲○○即中友輪業行，核其所為，係犯動產擔保交易法第三十
    八條之動產擔保交易之債務人意圖不法之利益將標的物遷移致生損害於債權人罪
    。爰審酌被告乙○○因經濟狀況不佳，致未如期給付價款，又因不諳法律規定，
    致遷離約定處所未行通知，罹犯刑典，而被告乙○○犯罪後亦坦承犯行，態度良
    好，惟動產擔保交易制度，實係單純之民事債權債務關係，立法者雖以刑罰規定
    介入其中，惟其並無刑法上所規範各類犯罪之潛在危害性等一切情狀，量處如主
    文所示之刑，並諭知易科罰金之折算標準。查：被告乙○○前未曾受有期徒刑以
    上刑之宣告，此有臺灣高等法院被告全國前案紀錄表一份在卷可稽，被告乙○○
    經此審判程序教訓，當已知所悔悟，信無再犯之虞，且被告乙○○業與自訴人甲
    ○○即中友輪業行達成和解，自訴人甲○○即中友輪業行亦表明原諒之意，此有
    和解書一份在卷可稽，本院認所宣告之刑，以暫不執行為適當，爰併予諭知緩刑
    二年，用啟自新，併觀後效。
據上論斷，應依刑事訴訟法第三百四十三條、第二百九十九條第一項前段，動產擔保
交易法第三十八條，刑法第十一條前段、第四十一條、第七十四條第一款，罰金罰鍰
提高標準條例第一條前段、第二條，判決如主文。
中      華      民      國      八十九      年    二    月    二十九    日
                                臺灣臺中地方法院刑事第四庭
                                    法  官  巫  淑  芳
右正本證明與原本無異。
如不服本判決，應於判決送達後十日內向本院提出上訴狀，上訴於臺灣高等法院臺中
分院( 須附繕本 )。
                                    書記官
中      華      民      國      八十九      年    三    月      一      日
附錄論罪科刑法條全文：
動產擔保交易法第三十八條：
動產擔保交易之債務人，意圖不法之利益，將標的物遷移、出賣、移轉、抵押或為其
他處分，致生損害於債權人者，處三年以下有期徒刑、拘役或科或併科六千元以下罰
金。


司法院資訊處製作；財團法人民間司法改革基金會備份。
